最高法院刑事判決　　　　　　九十四年度台上字第五六０四號
　　上　訴　人　台灣高等法院台南分院檢察署檢察官
　　上　訴　人
　　即　被　告　己○○
　　　　　　　　　　　　28號.
　　　　　　　　甲○○即林俊.
　　　　　　　　　　　　之2號.
　　　　　　　　丁○○
　　　　　　　　　　　　1號
　　共　　　同
　　選任辯護人　王炳輝律師
　　　　　　　　林松虎律師
　　上　訴　人
　　即　被　告　丙○○即黃永.
　　　　　　　　　　　　男民國.
　　　　　　　　　　　　身分證.
　　　　　　　　　　　　住台灣.
　　被　　　告　戊○○　男民國.
　　　　　　　　　　　　身分證.
　　　　　　　　　　　　住台灣.
　　　　　　　　乙○○即黃裕.
　　　　　　　　　　　　男民國.
　　　　　　　　　　　　身分證.
　　　　　　　　　　　　住台灣.
　　　　　　　　　　　　巷75.
上列上訴人等因被告等貪污等罪案件，不服台灣高等法院台南分
院中華民國九十四年四月十九日第二審更審判決（九十三年度重
上更(二)字第四一五號，起訴案號：台灣台南地方法院檢察署八十
八年度偵字第四九０三、四九四八、六０五三號），提起上訴，
本院判決如下：
    主  文
原判決撤銷，發回台灣高等法院台南分院。
丙○○之上訴駁回。
    理  由
一發回部分：
本件原判決認定被告戊○○係內政部警政署水上警察局第四警察
隊代理隊長，乙○○（即黃裕達）為該隊分隊長，己○○、甲○
○（即林俊卿）、丁○○則為該隊刑事組偵查員，職司查緝走私
、偷渡及其他刑案，係依法令從事公務之公務員。己○○、甲○
○前因查緝兩岸毒品走私案件，與魏添火（已判決確定）相識合
作，經報請戊○○、乙○○同意，組成「一一０三」專案小組。
嗣因魏添火於上開專案佈線過程中，向己○○、甲○○表示因大
陸地區綽號「小江」之線民遭受懷疑，亟需獲得大陸地區人蛇（
偷渡）及販毒集團之信任，己○○、甲○○、丁○○、魏添火明
知使未經許可入境之大陸地區人民進入台灣地區係違法，竟商議
決定由魏添火向大陸接洽偷渡客來台事宜，準備俟大陸偷渡客進
入台灣地區後，再由甲○○、己○○、丁○○及其所屬水上警察
局第四警察隊緝捕部分偷渡客偵辦，圖謀以查獲大陸偷渡客取得
辦案績效。己○○、甲○○、丁○○並將上開計畫報告戊○○及
乙○○，並得其同意。戊○○、乙○○、己○○、甲○○、丁○
○遂假借職務上之權力而與魏添火等人基於共同之犯意聯絡，同
意於載運大陸偷渡客之船舶進入該隊所轄安平港時，先放行不立
即查緝，協助大陸偷渡客進入台灣地區，並由己○○、甲○○、
丁○○及魏添火，分別與船主吳忠、楊明春、吳傳世（均已判決
確定）、吳清隆（已死亡，經判決不受理確定）聯繫取得協助，
承繼前開共同犯意之聯絡，約定由吳忠提供，另由楊明春擔任船
長駕駛「溪天翔」號漁船，而以吳清隆、吳傳世為船員，於民國
八十八年三月五日下午二時許，駕駛「溪天翔」號漁船，由魏添
火陪同，自雲林縣箔子寮漁港出發，約於翌日下午三時許，駛抵
大陸福建省平潭縣近海處（東經一百二十度、北緯二十五度），
並以接駁方式載運大陸偷渡客康成凱、康成耀、陳雪仙、李依佑
、姜依寧、陳傳志、楊淑金及其餘姓名、年籍不詳女性大陸人民
四名，共計十一名，駛返台灣。嗣於同月八日下午約二時許，進
入台南市安平港。戊○○、乙○○、己○○、甲○○、丁○○等
人獲知船已抵達內政部警政署水上警察局第四警察隊所屬之安平
港航道南岸停靠，戊○○、乙○○、己○○、甲○○、丁○○、
魏添火復基於藏匿人犯之共同犯意，旋由甲○○以廂型車將前開
未經許可入境，由大陸地區偷渡來台，違反國家安全法之人犯康
成凱等十一人，接送至台南市○○路己○○租屋處藏匿，並由魏
添火、己○○、甲○○、丁○○及知情有共同犯意之丙○○（即
黃永興）看守，冀免被他人或其他偵查機關發覺而緝捕。惟甲○
○、己○○等人，欲將康成凱等大陸偷渡客載運至安排地點時，
一名姓名、年籍不詳大陸女偷渡客竟乘機逃逸而不知去向，另三
名姓名、年籍不詳大陸女偷渡客，則因魏添火告知需將之送往台
北縣三重市，交與約定之不詳之人，藉以取信大陸地區偷渡、販
毒集團，且為避免途中遭人發覺緝捕，而承繼前開藏匿人犯之共
同犯意，由丙○○駕駛，與甲○○、丁○○，將前開三名大陸女
偷渡客載往台北縣三重市○○道下，並交由魏添火領交三名大陸
女偷渡客予不詳姓名之人，三名大陸女偷渡客因而亦行蹤不明。
其餘大陸偷渡客康成凱、康成耀、陳雪仙、姜依寧、陳傳志、楊
淑金、李依佑共七人，則由甲○○、丙○○分批載至台南市黃金
海岸附近之「醉大餓急」餐廳前，通知明知上情之乙○○，偕同
不知情之其他第四警察隊所屬人員李東山、陳宇翔等人，以發覺
大陸偷渡客而予以逮捕。戊○○、乙○○明知前開大陸偷渡客均
係經安排後始偷渡來台，並非接獲線報所查緝，二人竟另基於共
同之犯意，由戊○○修改內容後，再交由乙○○將明知不實之「
本組接獲線報於台南市○○路濱海公園旁有一身分可疑男子徘徊
，經報告隊長後，由隊長率本組人員前往埋伏查緝，……當場查
獲大陸偷渡客李依佑。」、「本組續接線報於台南市○○○路安
順橋下橋處有幾名身分可疑之人，經報告隊長後，隊長率本組人
員前往查緝，於安順橋下北側當場查獲大陸偷渡犯姜依寧、陳傳
志、楊淑金、康成凱、康成耀、陳雪仙等六人。」等不實之事項
登載於其職務上所掌管之工作記錄簿上，致生損害於警務工作之
正確性。嗣因台灣台南地方法院檢察署檢察官偵辦另案走私案件
，而於同年四月七日發現有疑，主動指揮法務部調查局台南縣調
查站（下稱台南縣調查站）進行調查而查獲等情。因而撤銷第一
審關於此部分之科刑判決，改判依牽連關係，從一重論處戊○○
、乙○○、己○○、甲○○、丁○○共同公務員假借職務上之權
力，使大陸地區人民非法進入台灣地區罪刑；丙○○共同藏匿犯
人罪刑，固非無見。
惟查：(一)按被告以外之人於檢察事務官、司法警察官或司法警察
調查中所為之陳述，與審判中不符時，其先前之陳述具有較可信
之特別情況，且為證明犯罪事實存否所必要者，得為證據，刑事
訴訟法第一百五十九條之二定有明文。而所謂被告以外之人，不
以證人為限，共同被告、共犯及被害人於審判外之陳述，均屬之
。又同法第二百八十七條之二亦明定「法院就被告本人之案件調
查共同被告時，該共同被告準用有關人證之規定」，故共同被告
對於其他共同被告之案件而言，為被告以外之第三人，本質上屬
於證人，為確保被告對證人之詰問權，證人於審判中，應依法定
程序，到場具結陳述，並接受被告之詰問，其陳述始得作為認定
被告犯罪事實之判斷依據。又法院為判斷被告等人於警詢時之供
述是否可採為認定彼等犯行之證據，必先於審判中踐行人證之調
查程序，倘其等之供述與警詢時供述不符，經審酌其於警詢時之
供述，認符合前揭刑事訴訟法第一百五十九條之二得為證據之要
件，始得以其警詢時之供述，作為認定犯行之證據。原判決認定
被告等人有事實欄所列之犯罪行為，係依憑被告彼此間於偵審中
之供述，為論罪之依據之一。但原審調查被告等人之犯罪行為而
調查其他共同被告時，並未依前開規定適用人證之調查程序，俾
使各該共同被告己○○等人立於證人之地位而為陳述，致有不當
剝奪被告等對於證人之正當詰問權，且直接採取被告等人於台南
縣調查站之供述為論罪之依據，自屬違法。(二)依據甲○○於台南
縣調查站供稱：「約於八十八年三月四、五日我開朋友的車，載
『謝粿仔』、丁○○及丙○○到雲林縣箔仔寮漁港找綽號『阿忠
』的男子，並在渠住處研商有關安排大陸偷渡客來台讓我們查緝
之事宜」（見八十八年度偵字第四九０三號卷第十五頁）；魏添
火於原審供稱：「（你們幾人去吳忠家？）我、甲○○、己○○
、丙○○」等語（見原審上訴卷二第十八頁）。此部分之供述如
果無訛，丙○○似與魏添火、甲○○、黃世永、己○○等人前往
雲林縣箔仔寮漁港找吳忠，商議籌備引進本件大陸人民偷渡入境
事宜。而丙○○亦於原審供稱：「（本案接送偷渡客的事情，你
協助他們？）不是協助，我與甲○○是朋友，我沒有載他們去箔
仔寮，我沒有進去，我不知道是否為船長的家，我載魏添火、甲
○○去」等語（見同上卷二第三十頁）。如果無訛，丙○○亦不
否認載魏添火、甲○○等人前往吳忠家。則丙○○是否與魏添火
等人參與商議籌備引進本件大陸人民偷渡入境事宜，攸關丙○○
犯罪事實之認定。原判決並未調查審認，自屬違法。(三)依證人即
本件偷渡入境之陳雪仙、陳傳志、姜依寧、康成凱、李依佑、康
成耀、楊淑金等人於台南縣調查站及檢察官偵查時之供述，被告
等人於陳雪仙等人偷渡上岸後，安排於己○○所承租之房子內暫
住，並要求陳雪仙等人以電話向家人報平安，而使其等家人據以
支付大陸人蛇集團偷渡費用人民幣三萬元等情（見八十八年度偵
字第四九０三號卷第一一三頁、一四一頁背面、一０五頁背面；
八十八年度偵字第六０五三號卷第三十三至三十八頁）。如果無
訛，被告等人之違法行為是否已使大陸地區之偷渡集團之人員因
而獲得利益？被告等之行為與貪污治罪條例之圖利罪之構成要件
是否相符？原判決俱未調查審認，自有調查未盡之違法。(四)按台
灣地區與大陸地區人民關係條例已於九十二年十月二十九日修正
公布，分別於九十二年十二月三十一日及九十三年三月一日施行
。本件被告等人（丙○○除外）行為後法律已修正，原判決並未
比較新舊法之適用，逕依新法論處，自屬於法有違。檢察官及被
告等（丙○○除外）上訴意旨均執以指摘原判決不當，非無理由
，應認原判決仍有發回更審之原因。原判決不另為無罪諭知部分
，因與發回部分有審判不可分關係，應併予發回。
二駁回部分：
按刑事訴訟法第三百七十六條所列各罪之案件，經第二審判決者
，不得上訴於第三審法院，法有明文。本件上訴人丙○○因藏匿
人犯案件，原審係依刑法第一百六十四條第一項論處罪刑，核屬
刑事訴訟法第三百七十六條第一款之案件，依首開說明，既經第
二審判決，自不得上訴於第三審法院，丙○○竟復提起上訴，顯
為法所不許，應予駁回。
據上論結，應依刑事訴訟法第三百九十五條前段、第三百九十七
條、第四百零一條，判決如主文。
中　　華　　民　　國　九十四　年　　十　　月　　七　　日
                      最高法院刑事第十一庭
                          審判長法官  洪　清　江
                                法官  石　木　欽
                                法官  李　伯　道
                                法官  林　勤　純
                                法官  陳　晴　教
      本件正本證明與原本無異
                                      書  記  官
中　　華　　民　　國　九十四　年　　十　　月　十八　　日
                                                  Ｒ
